【裁判字號】    90,易,241
【裁判日期】    900816
【裁判案由】    侵占
【裁判全文】
臺灣基隆地方法院刑事判決                            九十年度易字第二四一號
    公  訴  人  臺灣基隆地方法院檢察署檢察官
    被      告  甲○○
    選任辯護人  郭百祿
右列被告因侵占案件，經檢察官提起公訴（九十年度偵續字第八號），本院判決如左
：
    主  文
甲○○無罪。
    事  實
一、公訴意旨略以：被告甲○○於民國（下同）八十五年九月十三日，在新北交通股
    份有限公司（以下簡稱新北公司）位於台北市○○區○○路三三七號之營業所，
    向新北公司租用號碼Ｌ二─七七二號車牌兩面（以下簡稱系爭車牌），供自己駕
    駛計程車營業使用，雙方約定由甲○○按月繳交行政管理費、牌照稅、燃料稅及
    違規交通罰單等項費用。詎甲○○竟意圖為自己不法之所有，於取得車牌後，自
    八十七年起即未繳交上開各項費用，並將前開車牌兩面侵占入己，至今仍未返還
    予新北公司，因認被告甲○○涉有刑法第三百三十五條第一項之侵占罪嫌云云。
二、按刑事訴訟法上所謂認定犯罪事實之證據，係指足以認定被告確有犯罪行為之積
    極證據而言，該項證據自須適合於被告犯罪事實之認定，始得採為斷罪資料，最
    高法院著有二十九年上字第三一○五號判例可資參照；又不能證明被告犯罪者，
    應諭知無罪之判決，刑事訴訟法第三百零一條第一項亦定有明文。次按刑法上之
    侵占罪，須持有人變易其原來之持有意思而為不法所有之意思，始能成立，如僅
    將持有物延不交還或有其他原因致一時未能交還，既缺乏主觀要件，即難遽以該
    罪相繩，最高法院六十八年台上字第三一四六號判例闡釋甚詳。
三、公訴人認被告甲○○涉有侵占罪嫌，無非係以告訴人新北公司之指訴為其論據。
    訊據被告甲○○固對於未返還車牌之事實坦承不諱，惟堅決否認有何侵占之犯行
    ，辯稱：因新北公司對伊之帳目不清，有灌水之嫌，為釐清帳目，係暫不交還車
    牌，並非侵占等語。
四、經查：被告於八十五年九月十三日與告訴人新北公司簽訂契約，依契約規定，被
    告自備車體，告訴人提供營業小客車車牌二面供被告車輛懸掛，被告需按月支付
    新北公司行政服務管理費一千八百元，車輛登記所需之手續費及登記後該車輛之
    燃料使用費、使用牌照稅、保險費等各項稅費，如逾期繳納，則需加付違約金，
    而前開費用，被告應交給告訴人，再由告訴人向各相關單位繳交，此有契約書、
    分期付款說明書、郵政劃撥儲金存款收據附卷可參，並為告訴人所不爭執，是被
    告與告訴人間為靠行關係，而非單純之租賃關係，此合先陳明。又查，本件號碼
    Ｌ二─七七二號之計程車車牌，自八十五年四月十日領牌起，八十五年秋、冬兩
    季、八十六年全年（春、夏、秋、冬）四季、八十七年春季，共七期燃料稅，及
    八十七年上期牌照稅，均由被告繳納，而八十七年夏、秋、冬三季、八十八年全
    年（春、夏、秋、冬）四季尚未繳納等情，有收據十張、稅費查詢、稅費現況等
    資料可證，然依據告訴人所提出之帳目明細表記載，前開稅費，已由告訴人代繳
    ，其記載與事實顯有出入，被告所辯，帳目不清，尚可採信，為此被告暫不交還
    車牌，揆諸前開判例要旨說明，應係有原因致一時未能交還，與侵占罪之構成要
    件不符。況且，被告於八十九年十月間，曾至告訴人公司協調，並當場表示同意
    返還車牌，係告訴人以帳目未清為由拒收乙節，復據證人乙○○、丁○○、丙○
    ○於到庭證述屬實（詳本院九十年五月二十四日訊問筆錄），亦難認被告主觀上
    有侵占之犯意。此外，復查無其他積極證據足認被告有公訴人所指之侵占犯行，
    應認不能證明被告犯罪，爰諭知無罪之判決。
據上論斷，應依刑事訴訟法第三百零一條第一項，判決如主文。
本案經檢察官黃士元到庭執行職務。
中      華      民      國      九十      年      八    月    十六      日
                                  臺灣基隆地方法院刑事第二庭
                                        法  官    齊      潔
右正本證明與原本無異。
對於本件判決如有不服，應於收受送達後十日內，向本院提出上訴書狀，上訴於臺灣
高等法院，並按他造當事人之人數附具繕本。
                                        書記官    林  苑  珍
中      華      民      國      九十      年      八    月    二十      日


司法院資訊處製作；財團法人民間司法改革基金會備份。
